臺北高等行政法院判決
　　　　　　　　　　　　　　　　　　 95年度訴字第02234號
　　　　　　　　　　　　　　　.
原　　　告　甲○○
訴訟代理人　李逸文　律師
複代理人　　蔡佩衿　律師
被　　　告　臺北市政府
代　表　人　郝龍斌（市長）
訴訟代理人　丁○○
　　　　　　戊○○
　　　　　　丙○○
上列當事人間因土地徵收補償事件，原告不服內政部中華民國95
年5月4日台內訴字第0950055963號訴願決定，提起行政訴訟。本
院判決如下：
　　主  文
原告之訴駁回。
訴訟費用由原告負擔。
　　事  實
一、事實概要：
    被告為興辦內湖大湖山莊街底調洪沉沙池新建工程（補辦）
    需要，報經內政部94年10月25日台內地字第0940014551號函
    核准徵收臺北市○○區○○段1小段453地號等4筆土地，合
    計0.076670公頃。被告據以94年10月28日府地四字第
    09426547500號公告徵收，公告期間自94年10月29日起至94
    年11月28日止，原告所有被徵收之臺北市○○區○○段1 小
    段453地號土地（下稱系爭土地），被告以94年10月28日府
    地四字第09426547503號函通知原告，訂於94年12月2日辦理
    發放補償費手續。原告對地價補償僅按公告現值每平方公尺
    新台幣（下同）8,179 元加2 成補償，認損害渠權益，於94
    年11月23日提出異議書，被告以94年12月14日府地四字第
    0942742500號函復略以，四、至本案土地…係屬公共設施保
    留地，經依平均地權條例施行細則第63條規定計算所屬保留
    地地價區區地價為每平方公尺8,179 元，…提請本市
    地價及標準地價評議委員會第21次會議評定通過…五、…本
    案土地…按照徵收當期94年公告土地現值每平方公尺8,179
    元為補償徵收地價之依據，依法尚無違誤。…六、…台端對
    本案查處情形如有不服，得依上開( 土地徵收條例第22條)
    規定於本件查處通知送達之日起30日內以書面向本府提出等
    語。原告於95年1 月12日提出復議聲請書，請求依照92年之
    公告土地現值每平方公尺25,533元加成補償。被告以95年2
    月6日 府地四字第09500098200 號函（即本件原處分）復略
    以，
    六、…本案土地…按照徵收當期94年公告土地現值每平方公
    尺8,179元為補償徵收地價之依據，依法尚無違誤。七、按
    台端因對於本府前開查處情形仍然不服，復查本案土地所屬
    94 年地價區段前於94年8月11日業提請本市地價及標準地價
    評議委員會第24次會議復議，經決議為：「本案徵收補償地
    價，仍維持原評議結果』，…本案…仍維持該決議等語。」
    。原告不服，提起訴願，亦遭駁回，遂向本院提起本件行政
    訴訟。
二、兩造聲明：
　　(一)原告聲明：
      1.訴願決定及原處分均撤銷。
      2.請求判命被告應以每平方公尺25,533元之公告現值計算
        ，辦理原原告所有內湖區○○段○○段第453地號之土地
        徵收補償金發放事宜。
      3.訴訟費用由被告負擔。
　　(二)被告聲明：
      1.駁回原告之訴。
      2.訴訟費用由原告負擔。
三、兩造陳述：
　　(一)原告主張：
      1.按公用徵收與財產權保障具有互補關係，憲法上之財產
        權保障是在確保各個財產權人能擁有財產權之具體存在
        。因此，財產權人只有在憲法上所規定之公用徵收之條
        件下，才忍受國家對其財產權之侵害；而財產權保障，
        也唯有在合法的公用徵收下，才從存續保障變成為財產
        權之價值保障。公用徵收是國家對於各個財產權人所為
        之財產權侵害。申言之，為公共利益之需要，對於憲法
        上所保障之財產權予以全部或一部之剝奪之謂，故公用
        徵收是以合法之剝奪以及因剝奪而發生損失為其表徵。
        假如公用徵收不具備憲法上所規定之要件時，則財產權
        人無須忍受之。且應注意者，公用徵收並非國家取得財
        產之工具，其目的亦非純粹在於剝奪財產權，藉使國家
        或地方公共團體能獲得財產權；公用徵收之目的是被徵
        收之標的物供公共事業所欲實現公共義務之使用，財產
        權之剝奪只是達成此種目的之手段而已。公用徵收只有
        在公共義務不能以平常之手段或法律所規定之手段加以
        實現時，始得為之，因此，從公用徵收之功能而言，公
        用徵收可謂為「為實現公共福祉所要求任務之輔助手段
        」，故公用徵收無論係在徵收程序上，均須嚴格遵守正
        當法律程序、比例原則、禁止恣意等公共行政應遵守之
        法律原則。而國家為達成公共目的以公權力侵害財產權
        人受憲法保障之法律地位時，當然必須給予一定之補償
        ，以調和財產權因公用徵收所受之特別犧牲，期使財產
        權人能獲得與被徵收標的物同種或等值之補償，以回復
        其未被徵收前之財產狀況之功能，故徵收補償除必須符
        合「即時」、「相當」之要求外，亦需維護人民正當合
        理之信賴。
      2.以本件而言，最主要之爭點在於平均地權條例施行細則
        第63條於92年10月15日修正，於修正後第63條第2項增
        訂「所稱平均計算，指按毗鄰各非保留地之區段線比例
        加權平均計算。」，致使計算公共設施保留地之方式，
        由修正前之算數平均計算，變更成修正後，必須依照被
        徵收土地毗鄰各非保留地之區段線長度，加權計算各該
        非保留地之價格後，而得出被徵收土地之公告現值。如
        兩種計算方式計算而得之結果相異時，應以何者為辦理
        徵收補償之基準？方能符合上述即時、相當且維護人民
        信賴之要求。
      3.有關剝奪人民財產權相關法令程序之解釋及適用，應盡
        量朝有利人民之方式為之，此實為現代法治國家，在從
        事侵害行政時，所應遵守法治國原則最基本之核心內涵
        。以本件而言，系爭土地被告係自77年間即辦理徵收，
        94年5月間又因使用目的改變而撤銷徵收，復於同年10
        月再度辦理公告徵收，無論其所欲達成之行政目的為何
        ，有無達到，然其行政行為已事實上長期侵害原告之財
        產權，故其在辦理徵收補償時，應採取對原告最有利之
        方式為之，此即為土地徵收條例施行細則第31條第2項
        規定之立法本旨。
      4.本件於辦理徵收時，除曾經歷公告徵收、撤銷徵收、再
        行徵收等程序外，另又經歷土地公告現值調整、平均地
        權條例施行細則第63條於92年10月15日修正等情事，而
        無論其造成土地徵收補償之計算結果如何變動，依照上
        開法治國原則及土地徵收條例施行細則第31條第2項之
        規定，應以對土地所有權人即原告最有利之方式計算之
        。
      5.系爭土地自90年起至92年之公告土地現值均為每平方公
        尺25,533元，而被告於94年10月再度公告徵收系爭土地
        時，因92年10月15日平均地權條例施行細則第63條第2
        項將原本算數平均計算之方式，修正變更為比例加權平
        均計算，致使依平均地權條例施行細則第63條第2項重
        新計算之結果，系爭土地之公告現值僅餘每平方公尺
        8,179元，被告遂以每平方公尺8,179元之價格辦理徵收
        補償。
      6.雖為處理此等被徵收土地公告現值變化之情形，土地徵
        收條例施行細則第31條第2項但書已規範明確，如依平
        均地權條例施行細則第63條第2項重新計算之結果較原
        公告現值降低者，需用土地人應「仍維持原公告土地現
        值，免再公告，並以原公告土地現值作為徵收補償地價
        之依據。」，故本件被告仍應以每平方公尺25,533 元
        為系爭土地之公告現值，並依該現值辦理徵收補償。
      7.詎料被告認為，系爭土地之公告現值變化係因為平均地
        權條例施行細則第63條於92年10月15日修正所致，並非
        系爭土地所毗鄰各非公共設施保留地之公告現值有所增
        減，故無適用土地徵收條例施行細則第31條第2項但書
        之餘地云云，然查此等法律見解實屬錯誤。蓋土地徵收
        條例施行細則第31條第2項但書所著重者係「計算之結
        果有所增減」，故不論是被徵收土地所毗鄰各非公共設
        施保留地之公告現值有所增減，亦或是法令所規定之計
        算方式有所變更，只要是依平均地權條例施行細則第63
        條重新計算之「結果」有所增減者，就應有土地徵收條
        例施行細則第31條第2項但書之適用，亦即應以計算最
        高者為辦理徵收補償之依據。
      8.再自立法技術以觀，辦理土地徵收補償計算之基準，係
        以平均地權條例施行細則第63條為其法律上之依據，惟
        此一計算之標準，當會隨著社會之變遷而有修正之必要
        ，92年10月15日將原本「算數平均計算」修正為「加權
        平均計算」即為適例，且日後亦無法排除再度修正為他
        種計算方式之可能。故詳觀土地徵收條例施行細則第31
        條第2項之文字記載，係「依平均地權條例施行細則第
        六十三條規定重新計算公告之，作為徵收補償地價之依
        據。」，顯見立法者當初訂定土地徵收條例施行細則第
        31條第2項時，已預見將來平均地權條例施行細則第63
        條修正變更之可能性存在，故立法者方特別於規定計算
        方式之平均地權條例施行細則第63條之外，另行訂定土
        地徵收條例施行細則第31條第2項，以茲因應平均地權
        條例施行細則第63條萬一修正之狀況。因而，無論係土
        地公告現值之變更，亦或是計算方式之法令變更，只要
        係依照平均地權條例施行細則第63條重新計算出之結果
        ，有差異產生者，即應有土地徵收條例施行細則第31
        條第2項之適用。
      9.本件最初被告擬徵收上述土地辦理調洪沈沙池工程時，
        系爭土地自90年起至92年之公告土地現值均為每平方公
        尺25,533元，且被告機關早於91年編列92年至94年度工
        程連續預算包括土地徵收與地上物補償費，並經市議會
        於91年底審議預算通過在案，惟被告卻怠於執行，而延
        宕至今方辦理徵收，致使產生此一爭議，而被告於94年
        5月23日臺北市議會召開協調會時，與會官員均承認上
        述事實（見臺北市議會94年5月27日議秘服字第
        09406453300號函所附會議紀錄），顯見此一爭議之發
        生，實屬可歸責於被告之事由。故被告因怠於辦理徵收
        致使未於92年內完成徵收等相關事宜之不利益，實不宜
        由原告承擔。
      10.系爭土地為公共設施保留地，應依平均地權條例施行細
        則第63條，參照毗鄰各非保留區段之地價，用以計算系
        爭土地之公告地價，然徵收機關均未對原告表明其計算
        基礎、計算方式及所援引之地價數據等資料，均未見徵
        收機關表明，其是否有參照毗鄰各非保留區段之地價計
        算系爭土地之價格，或其計算之結果是否正確，均令人
        難以甘服。再者，無論係被告對於原告異議之查處或內
        政部之訴願決定，其均未就原告所指摘，平均地權條例
        施行細則第63條關於「計算方式」之變更，亦有土地徵
        收條例施行細則第31條第2項但書適用，此一重要法律
        爭點均避重就輕，未為任何答辯或論駁，實有未洽。
      11.綜上所述，被告以94年度之公告現值每平方公尺8,179
        元，作為辦理系爭土地徵收補償之依據，即有辦理徵收
        未依法律之違誤，且使原告之財產權遭受重大損害，而
        被告與內政部對原告之異議及訴願之處理結果，仍執錯
        誤之法律觀念一再重申計算無誤，而對於原告所提出土
        地徵收條例施行細則第31條第2項但書及系爭土地計算
        之依據等重要爭點，均未見徵收機關有任何說明，實無
        以維持。為此，原告爰於法定期間內，提起行政訴訟，
        除請求撤銷被告原所為處分外，並請求被告應按每平方
        公尺25,533元為系爭土地之公告現值，並依該現值辦理
        徵收補償云云。
      12.提出本件訴願決定書、臺北市政府94年10月28日府地四
        字第09426547503號函及臺北市議會94年5月27日議秘服
        字第09406453300號函及會議紀錄等件影本為證。
　　(二)被告主張：
      1.有關原告主張被告為興辦內湖大湖山莊街底調洪沉砂池
        新建工程，於91年即編列92年至94年度工程連續預算包
        括土地徵收與地上物補償費，並經市議會於91年底審議
        預算通過在案，惟怠於執行，而延宕至今方辦理徵收，
        致使產生此一爭議乙節，依被告所屬工務局養護工程處
        94年12月13日北市工養權字第09467363100號函說明二
        、三略以，有關本府91年12月10日府工養字第
        09128425200號公告及92年1月7日府工養字第
        09128500500號函，係依「本府舉辦公共工程對合法建
        築及農作改良物拆遷補償暨違章建築處理辦法」第4條
        規定略以「工程計畫決定後，本府應將拆遷地區、範圍
        及預定拆除時間公告之。……」，故前函僅係作為預為
        告知所有權人或其他利害關係人，而非行政處分。三、
        本工程原規劃A、B兩池，係本府92、93、94年連續預算
        ，為配合工程預算額度及工程進度，於92年度先行編列
        A 池補償費，B池於後續年度再編列預算辦理；然為解
        決大湖山莊街淹水問題，及考量納莉颱風降雨雨型，使
        調洪池容量能容納納莉颱風降雨，以加強防洪保護標準
        ，另為考慮當地生態景觀減少工程上土方大量挖填，採
        用自然邊坡不加蓋方式處理，以不受西側內湖E32號道
        路之限制，故以擴大用地方式解決調洪及景觀問題，本
        案後規劃變更為A池擴大B池緩辦。本處乃於92年4月17
        日召開會議說明，其會議結論：「本工程用地徵收範圍
        為考量兼顧防洪及生態，將予以調整，俟定案後，再邀
        集相關土地所有權人開會協調。」並於92年5月7日以府
        工養字第09201239800號函檢送附會議紀錄予相關土地
        所有權人等，故本次會議主要是對用地範圍擴大予以說
        明，而非當年度用地取得之協調會議。本案工程用地範
        圍於93年8月10日完成都市計畫公告，94年1月10日召開
        用地取得協購會議，並依程序辦理用地取得事宜等語。
        。案經被告報奉內政部94年2月3日台內地字第
        0940072250號函及94年3月30日台內地字第0940068749
        號函核准徵收臺北市○○區○○段二小段1地號等55筆
        土地，並經被告以94年5月10日府地四字第
        09413364300號公告徵收及以94年5月10日府地四字第
        09413364303號函通知所有權人，公告期間自94年5月11
        日起至同年6月9日止。然本件系爭土地原係報奉行政院
        77年7日7日臺（77）內地字第613495號函核准徵收，經
        被告所屬地政處77年11月25日北市地四字第53060號公
        告徵收為道路用地，並於補償完竣後於79年3月20日辦
        竣徵收移轉登記，因93年8月間都市計畫變更為防洪調
        節池用地，依規定報奉內政部94年5月9日台內地字第
        0940069103號函核准撤銷徵收，被告於94年5月30日府
        地四字第0941698400號公告撤銷徵收，並於原告繳回原
        地價後，經被告所屬地政處函請被告所屬中山地政事務
        所於94年7月26日辦竣撤銷徵收回復所有權登記予原告
        ，因本件系爭土地自79年3月20日至94年7月26日期間，
        仍屬臺北市所有，管理機關為臺北市政府工務局養護工
        程處，故應無原告所述情事，諒係原告誤解。
      2.有關徵收補償地價之計算標準，係依土地徵收條例第30
        條規定辦理；又按被告辦理公告土地現值作業，係依平
        均地權條例及地價調查估計規則等有關法令規定，除一
        般土地派員實地勘查各項影響地價之因素及其影響程度
        ，並依地價調查、劃分地價區區地價等法定
        作業程序辦理外，如屬都市計畫公共設施保留地，另依
        土地徵收條例第30條暨其施行細則第30條及第31條、平
        均地權條例施行細則第63條規定辦理，二者地價區段之
        劃分及各區段地價，均提被告所屬地價及標準地價評議
        委員會評定，計算宗地地價後公告。
      3.原告原所有系爭土地，都市○○○○○道路用地，被告
        於辦理93年公告土地現值時，因道路用地已由被告於77
        年徵收完竣，非屬公共設施保留地，故依前開規定併同
        毗鄰之保護區土地劃屬內湖區第94號地價區段，並依規
        定及法定程序評定其區段地價為每平方公尺6,000元，
        據以計算宗地地價後公告為每平方公尺6,000元，嗣因
        配合原89年9月變更都市計畫為沉砂池A池之範圍擴大，
        於93年8月將原沉砂池（A號池）外圍之道路用地（含原
        告所有系爭土地）及部分保護區土地亦公告變更為防洪
        調節池用地，因防洪調節池用地（公共設施保留地）範
        圍已有變動，其毗鄰非保留地區段線長度比例亦隨之變
        動，且預計於當年度（93年）辦理徵收，爰依土地徵收
        條例施行細則第31條第2項規定就變更後範圍內保留地
        重新檢討劃屬內湖區第94-5號地價區區地價則
        依92年10月修正後之平均地權條例施行細則第63條規定
        ，按其毗鄰各非保留地區段線長度比例及區段地價加權
        平均計算本保留地之區段地價為每平方公尺8,034元，
        提經被告所屬地價及標準地價評議委員會第19次會議評
        定通過，並據以計算區段內上開土地之93年公告土地現
        值，其作業過程均依相關法令規定辦理，依法尚無違誤
        。
      4.至本件系爭土地辦理94年公告土地現值時，因上開用地
        尚未依法取得為本件內湖大湖山莊街底調洪沉砂池新建
        工程（補辦）用地，仍屬公共設施保留地，經依規定劃
        屬內湖區第94-5號地價區段（保留地區區地
        價經依平均地權條例施行細則第63條規定，以毗鄰各非
        公共設施保留地區區：內湖區第50、94、
        94-4 及第77號區區地價及其區段線長度比例
        加權平均計算結果為每平方公尺8,179元【區段地價計
        算：（3,800元*175+6,000元*699+6,000元*225+68,600
        元*46）/1,145=8,179元】，併同被告其他地價區區地價，提請被告所屬地價及標準地價評議委員會第
        21次會議評定通過，據以計算本件系爭土地94年公告土
        地現值為每平方公尺8,179元，依法亦無違誤。
      5.另按土地徵收條例第30條第1項規定，被徵收之土地應
        按照徵收當期之公告土地現值，補償其地價。系爭土地
        係被告於94年10月28日以府地四字第0942657500號公告
        徵收，依上開規定按照徵收當期94年公告土地現值每平
        方公尺8,179元為補償徵收地價之依據，依法尚無違誤
        。另系爭土地其自90年起截至93年8月都市計畫變更前
        之公告土地現值均為每平方公尺6,000元，尚無訴稱之
        90年至92年原公告土地現值均為每平方公尺25,533 元
        ，併予澄清。又土地徵收條例施行細則第31條第2項規
        定係於土地現值公告後，始經都市計畫劃定為公共設施
        保留地，且於下次土地現值公告前依法徵收始有適用，
        而本件系爭土地於93年8月劃定為公共設施保留地後，
        當年（93年）並未立即徵收，而係於次年土地現值公告
        後始辦理徵收，其情形與上開規定所述亦有不同，故原
        告認為被告應依照土地徵收條例第31條第2項後段之規
        定仍維持原（即92年）公告土地現值，每平方公尺
        25,533元補償乙節，顯有誤解等語。
　　理  由
一、原告起訴時，被告之代表人為乙○○，嗣已變更為郝龍斌，
    並由郝龍斌聲明承受訴訟，有其提出之聲明承受訴訟狀附卷
    可稽，核無不合，應予准許，合先敘明。
二、按「土地權利關係人對於第18條第1項之公告有異議者，應
    於公告期間內向該管直轄市或縣（市）主管機關以書面提出
    。該管直轄市或縣（市）主管機關接受異議後應即查明處理
    ，並將查處情形以書面通知土地權利關係人。」；「被徵收
    土地權利關係人對於徵收補償價額不服前項查處情形者，該
    管直轄市或縣（市）主管機關得提請地價評議委員會復議，
    土地權利關係人不服復議結果者，得依法提起行政救濟。」
    ；「被徵收之土地，應按照徵收當期之公告土地現值，補償
    其地價。在都市計畫區內之公共設施保留地，應按毗鄰非公
    共設施保留地之平均公告土地現值，補償其地價。」；「前
    項徵收補償地價，必要時得加成補償；其加成補償成數，由
    直轄市或縣( 市) 主管機關比照一般正常交易價格，提交地
    價評議委員會於評議當年期公告土地現值時評定之。」，土
    地徵收條例第22條第1 項、第2 項、第30條第1 項、第2 項
    各定有明文。次按「本條例第30條第1 項所稱徵收當期之公
    告土地現值，指徵收公告期滿次日起算第15日之公告土地現
    值。但徵收公告後，公告土地現值依平均地權條例第46條規
    定評定，加成補償成數依本條例第30條第2 項規定評定，評
    定結果徵收補償地價降低者，仍按徵收公告時之徵收補償地
    價補償。本條例第30條第2 項所稱一般正常交易價格，指經
    由調查當年期一般正常交易價格所估計之區段地價。」；「
    本條例第30條第1 項規定之毗鄰非公共設施保留地之平均公
    告土地現值，指毗鄰各非公共設施保留地區段地價之平均數
    ；於每年編製土地現值時，依平均地權條例施行細則第63條
    規定計算之。土地現值公告後，始經都市計畫劃定為公共設
    施保留地之土地，於下次土地現值公告前依法徵收者，其公
    告土地現值，應於公告徵收前，依平均地權條例施行細則第
    63條規定重新計算公告之，作為徵收補償地價之依據。但重
    新計算結果降低者，仍維持原公告土地現值，免再公告，並
    以原公告土地現值作為徵收補償地價之依據。」土地徵收條
    例施行細則第30條及第31條各定有明文。且按「直轄市、縣
    （市）地價評議委員會評定加成補償成數時應於評議當期公
    告土地現值時評定，已評議確定之加成補償成數，不得更正
    。」，內政部90年5 月8 日台內地字第9064896 號令修正之
    土地徵收補償地價加成補償注意事項第7 點定有明文。末按
    「直轄市或縣（市）主管機關依本條例第46條規定查估土地
    現值時，對都市計畫公共設施保留地之地價，應依左列規定
    辦理：一、保留地處於繁榮街道路線價區段○○○路線價按
    其臨街深度指數計算。但處於非繁榮街道兩旁適當範圍內劃
    設之一般路線價區段○○○路線價為其地價。二、保留地毗
    鄰土地均為路線價道路者，其處於路線價區段部分，依前款
    規定計算，其餘部分，以道路外圍毗鄰非保留地裡地區段地
    價平均計算。三、保留地毗鄰土地均為路線價區段者，其處
    於路線價區段部分依第1 款規定計算，其餘部分，以道路外
    圍毗鄰非保留地裡地區段地價平均計算。四、帶狀保留地處
    於非路線價區段者，其毗鄰兩側為非保留地時，以其毗鄰兩
    側非保留地之區段地價平均計算，其穿越數個地價不同之區
    段時，應分段計算。五、前4 款以外之保留地，以毗鄰非保
    留地之區段地價平均計算。前項所稱平均計算，指按毗鄰各
    非保留地之區段線『比例加權平均計算』。都市計畫公共設
    施保留地之地形、地勢、交通、位置之情形特殊，與毗鄰非
    保留地顯不相當者，其地價查估基準，由直轄市或縣（市）
    主管機關定之。」，平均地權條例施行細則第63條亦定有明
    文。
三、前揭事實概要所載各情，為兩造所不爭，且有上開各該函文
    、原處分及訴願決定書等件影本附原處分及訴願機關卷可稽
    。依前述兩造主張之意旨，本件兩造間之爭點厥為：
    (一)系爭土地之徵收時點為何？
    (二)被告就系爭土地以94年土地公告現值為計算補償費之標準
      ，有無違誤？
    (三)原告請求依92年度之土地公告現值為計算基準，核發為土
      地徵收補償費，是否有據？
四、系爭土地之徵收時點為何？
    經查，原告所有系爭臺北市○○區○○段1 小段453 地號土
    地，原係報奉行政院77年7 日7 日臺（77）內地字第613495
    號函核准徵收，經被告所屬地政處77年11月25日北市地四字
    第53060 號公告徵收為道路用地，並於補償完竣後於79年3
    月20日辦竣徵收移轉登記，因93年8月間都市計畫變更為防
    洪調節池用地，依規定報奉內政部94年5 月9 日台內地字第
    0940069103號函核准撤銷徵收，被告於94年5月30日府地四
    字第0941698400號公告撤銷徵收，並於原告繳回原地價後，
    經被告所屬地政處函請被告所屬中山地政事務所於94年7 月
    26日辦竣撤銷徵收回復所有權登記予原告，故系爭土地自79
    年3 月20日至94年7 月26日期間，仍屬臺北市所有，管理機
    關為臺北市政府工務局養護工程處等情，有前開函、公告、
    徵收土地清冊、補償地價清冊、土地登記查詢等件影本附原
    處分卷（附件1 至4）可稽。嗣被告因興辦內湖大湖山莊街
    底調洪沉沙池新建工程（補辦）之需要，報經內政部94年10
    月25日台內地字第0940014551號函核准徵收臺北市○○區○
    ○段1 小段453 地號等4 筆土地，合計0.076670公頃，被告
    據以94年10月28日府地四字第09426547500 號公告徵收，公
    告期間自94年10月29 日 起至94年11月28日止，原告所有系
    爭土地，係在該核准徵收處分範圍之內等情，有前開函、公
    告、土地清冊等件影本附原處分卷（附件5 、6 ）可稽。故
    本件有關興辦內湖大湖山莊街底調洪沉沙池新建工程（補辦
    ）之徵收，系爭土地之徵收時點為94年，依土地徵收條例第
    30條第1 項之規定，自應依徵收當期即94年當期之公告土地
    現值，補償其地價。被告按系爭土地徵收當期即94年公告土
    地現值作為補償徵收地價之依據，於法並無違誤。
五、被告就系爭土地以94年土地公告現值為計算補償費之標準，
    有無違誤？
    (一)按有關徵收補償地價之計算標準，係依土地徵收條例第30
      條規定辦理；又按被告辦理公告土地現值作業，係依平均
      地權條例及地價調查估計規則等有關法令規定，除一般土
      地派員實地勘查各項影響地價之因素及其影響程度，並依
      地價調查、劃分地價區區地價等法定作業程序
      辦理外，如屬都市計畫公共設施保留地，另依土地徵收條
      例第30條暨其施行細則第30條及第31條、平均地權條例施
      行細則第63條規定辦理，二者地價區段之劃分及各區段地
      價，均提被告所屬地價及標準地價評議委員會評定，計算
      宗地地價後公告。
    (二)原告原所有系爭土地，都市○○○○○道路用地，被告於
      辦理93年公告土地現值時，因道路用地已由被告於77年徵
      收完竣，非屬公共設施保留地，故依前開規定併同毗鄰之
      保護區土地劃屬內湖區第94號地價區段，並依規定及法定
      程序評定其區段地價為每平方公尺6,000元，據以計算宗
      地地價後公告為每平方公尺6,000元，嗣因配合原89年9
      月變更都市計畫為沉砂池A池之範圍擴大，於93年8月將原
      沉砂池（A號池）外圍之道路用地（含原告所有系爭土地
      ）及部分保護區土地亦公告變更為防洪調節池用地等情，
      有被告函、公告、都市計畫書（變更臺北市內湖區○○○
      ○街底保護區○道路用地為防洪調節池用地計畫案）等件
      影本附本院卷可稽。而因防洪調節池用地（公共設施保留
      地）範圍已有變動，其毗鄰非保留地區段線長度比例亦隨
      之變動，且預計於當年度（93年）辦理徵收，被告乃依土
      地徵收條例施行細則第31條第2 項規定就變更後範圍內保
      留地重新檢討劃屬內湖區第94-5號地價區段等情，有大湖
      山莊街底防洪調節池用地92年至94年地價計算示意圖附本
      院卷可按。故系爭土地之區段地價，係依92年10月修正後
      之平均地權條例施行細則第63條規定，按其毗鄰各非保留
      地區段線長度比例及區段地價加權平均計算本保留地之區
      段地價為每平方公尺8,034 元，提經被告所屬地價及標準
      地價評議委員會第19次會議評定通過，並據以計算區段內
      上開土地之93年公告土地現值，其作業過程均依相關法令
      規定辦理，依法尚無違誤。
    (三)嗣本件系爭土地辦理94年公告土地現值時，因上開用地尚
      未依法取得為本件內湖大湖山莊街底調洪沉砂池新建工程
      （補辦）用地，仍屬公共設施保留地，經依規定劃屬內湖
      區第94-5號地價區段（保留地區段），已如前述；而依上
      開本院卷附大湖山莊街底防洪調節池用地94年地價計算示
      意圖所示，其區段地價經依平均地權條例施行細則第63條
      規定，以毗鄰各非公共設施保留地區區：內湖
      區第50、94、94-4及第77號區區地價及其區段線
      長度比例加權平均計算結果為每平方公尺8,179 元【區段
      地價計算：（3,800 元*175+ 6,000 元*699+6,000元
      *225+68,600 元*46 ）/1,145=8,179元】，併同被告其他
      地價區區地價，提請被告所屬地價及標準地價評議
      委員會第21次會議評定通過，據以計算本件系爭土地94年
      公告土地現值為每平方公尺8,179 元，於法亦無違誤。
六、原告請求依92年度之土地公告現值為計算基準，核發為土地
    徵收補償費，是否有據？
    按土地徵收條例第30條第1項規定，被徵收之土地應按照徵
    收當期之公告土地現值，補償其地價。經查，系爭土地係被
    告於94年10月28日以府地四字第0942657500號公告徵收，依
    上開規定，自應按照徵收當期94年公告土地現值每平方公尺
    8,179 元為補償徵收地價之依據。且系爭土地其自90年起截
    至93年8 月都市計畫變更前之公告土地現值均為每平方公尺
    6,000 元，並無原告所稱之90年至92年原公告土地現值均為
    每平方公尺25,533元。又土地徵收條例施行細則第31條第2
    項規定，係於土地現值公告後，始經都市計畫劃定為公共設
    施保留地，且於下次土地現值公告前依法徵收，方有適用，
    而本件系爭土地於93年8 月劃定為公共設施保留地後，當年
    （93年）並未立即徵收，而係於次年土地現值公告後始辦理
    徵收，其與上開規定所述情形，亦有不同。故原告主張被告
    應依照土地徵收條例第31條第2 項後段及但書之規定，仍維
    持原（即92年）公告土地現值，每平方公尺25,533元補償云
    云，觀之前揭規定及說明，應係誤解，核不足採。
七、從而，被告以94年土地公告現值為計算原告所有系爭土地被
    徵收之補償費標準，於法並無違誤。訴願決定遞予維持，亦
    無不合。原告徒執前詞，訴請撤銷，並請求判命被告依每平
    方公尺25,533元之計算基準，核發系爭土地之徵收補償費云
    云，為無理由，應予駁回。
據上論結，本件原告之訴為無理由，依行政訴訟法第98條第3項
前段，判決如主文。
中　　華　　民　　國　　96　　年　 　6　　月　　8　　 日
                       第八庭審判長法  官　蔡進田
                                   法  官  王碧芳
                                   法  官  蕭忠仁
上為正本係照原本作成。
如不服本判決，應於送達後20日內，向本院提出上訴狀並表明上
訴理由，如於本判決宣示後送達前提起上訴者，應於判決送達後
20日內補提上訴理由書（須按他造人數附繕本）。
中　　華　　民　　國　　96　　年　 　6　　月　　8　　 日
                                   書記官  蕭純純
